臺灣臺南地方法院新市簡易庭民事判決
109年度新簡字第488號
原      告  鈞富科技營造有限公司

代  表  人  洪偉展  
訴訟代理人  楊清全  
被      告  和暉營造有限公司

代  表  人  王寶玲  

訴訟代理人  蘇小津律師
上列當事人間請求合夥財產清算事件，經本院於民國110年2月19
日言詞辯論終結，判決如下：
    主    文
原告之訴駁回。
訴訟費用由原告負擔。 
    事實及理由
一、原告起訴主張：
(一)原告與被告於民國99年12月間就經濟部水利署第七河川局發
    包「荖濃溪里嶺大橋上游河段採售分離周邊工程」、「高屏
    溪斜張橋河段採售分離周邊工程」合夥施作。雙方約定由被
    告出牌投標，原告負責出資僱工及採買材料、柴油等，及負
    責銀行融資配合等業務，兩造約明利益均分。被告當時負責
    人即訴外人李○○本擬定與原告合夥再投標其他重大工程，遂
    遲未清算系爭合夥關係。系爭工程業經發包機關驗收、支付
    工程款完畢，惟被告迄今仍未清算合夥財產，經原告以存證
    信函催告後，仍置之不理，爰依法起訴請求如聲明所示。
(二)並聲明：
  ⒈被告應協同原告清算合夥財產。
  ⒉訴訟費用由被告負擔。
二、被告之答辯：
(一)被告否認與原告間成立合夥關係，或曾有系爭合夥契約之約
    定，原告就系爭合夥契約存在應提出證據證明。原告以被告
    寄發之新市郵局存證號碼000095號之存證信函內提及「鈞富
    公司因資金缺乏邀約家夫商議使用和輝營造共同合夥向第七
    河川局承標工程…」，為被告承認兩造間有系爭合夥契約存
    在，然被告非法律專業人士，不諳法律上合夥意義，乃指一
    般大眾所謂「一起」之意，況該存證信函非訴訟上自認，無
    從援引據認兩造成立合夥關係證明。另原告提出被告曾匯款
    至原告陽信銀行帳戶共新臺幣(下同)10,400,000元，欲證明
    有系爭合夥契約存在，然系爭工程經減價及減項施作後，總
    工程款僅有13,754,604元，非如原告聲稱工程款達52,680,0
    00元，原告竟全然不知，顯見原告未參與系爭工程施作或合
    夥。再者，系爭工程總價僅13,754,604元，被告竟匯款高達
    10,400,000元予原告，亦證明原告未出資，兩造間無合夥關
    係。又原告主張系爭合夥契約存在，自應就其自稱負責出資
    、僱工、採買材料、柴油等情為舉證，且原告亦未證明兩造
    就合夥如何出資、出資金額、比例等約定提出證據。原告既
    無法證明兩造符合合夥契約約定共同出資要件，請求被告協
    同清算合夥財產云云，即無依據。
(二)並聲明：
  ⒈原告之訴駁回。
  ⒉訴訟費用由原告負擔。
三、得心證之理由：
(一)按當事人主張有利於己之事實者，就其事實有舉證之責任，
    民事訴訟法第277條前段明文規定。而民事訴訟如係由原告
    主張權利者，應先由原告負舉證之責，若原告先不能舉證，
    以證實自己主張之事實為真實，則被告就其抗辯事實即令不
    能舉證，或其所舉證據尚有疵累，亦應駁回原告之請求，此
    為舉證責任分配原則之理。次按合夥係二人以上互約出資以
    經營共同事業之契約；前項出資，得為金錢或其他財產權，
    或以勞務、信用或其他利益代之；金錢以外之出資，應估定
    價額為其出資額，未經估定者，以他合夥人之平均出資額視
    為其出資額；分配損益之成數，未經約定者，按照各合夥人
    出資額之比例定之；以勞務為出資之合夥人，除契約另有訂
    定外，不受損失之分配，民法第667條、第677條第1項、第3
     項分別定有明文。是出資乃為合夥之重要因素，各合夥人
    間出資若干？其以他物或勞務為出資者，如何估定價額為出
    資額？通常必有明確約定，始得為日後合夥權益之依據，尚
    難僅以二人以上，經營共同事業之意思一致，而不問出資條
    件為何？即可率認合夥契約成立（最高法院104年度台上字
    第1223號判決同此見解）。是以合夥人就如何出資、對金錢
    以外之出資如何估定其價額，以及共同事業為何，均必須確
    實約定，始得成立合夥契約（最高法院95年度台上字第1933
    號判決同此見解）。
(二)原告主張其與被告就系爭工程成立合夥契約關係，既為被告
    所否認，原告自應就此項有利於己之事實，負舉證責任。查
    ：
　⒈原告分別以前開系爭存證信函內被告提及「鈞富公司因資金
    缺乏邀約家夫商議使用和輝營造共同合夥向第七河川局承標
    工程…」，認被告自承兩造間有合夥關係；另提出經濟部第
    七河川局100年12月8日、同年12月26日製作之「荖濃溪里嶺
    大橋上游河段採售分離周邊工程」、「高屏溪斜張橋河段採
    售分離周邊工程」請款單，認於請款單上簽章之訴外人即技
    師紀子文、聘用工程師賴其均可證明原告訴訟代理人每天到
    工地，可證明兩造間有合夥關係；又提出原告之陽信銀行，
    帳號00000-000000-0號存摺封面與內頁影本，以被告於99年
    10月25日至100年4月6日期間數次匯款共10,400,000元至系
    爭帳戶，以此證明兩造間有合夥關係，有前開存證信函、請
    款單、存摺影本等件附卷可參(新簡字卷第55-57、73-75、9
    5-107頁)，然依該存證信函內容無法知悉兩造就出資條件、
    金錢以外出資如何估價、損益分配等合夥要件已詳實約定，
    參諸上開合夥成立要件說明，無法僅以存證信函內提及「合
    夥」一詞，即認兩造間成立合夥法律關係；況當事人在存證
    信函中使用之用語，是否即屬法律上經過嚴謹定義之概念，
    非可單憑該用語率斷，仍應依憑其他證據而判評。
　⒉又原告主張系爭工程施作期間，每日均到工地，且有紀○○、
    賴○○等人可證明為真實，然此僅能證明於工程期間原告有派
    人到場監看，亦無法證明兩造已約定出資條件、金錢以外出
    資如何估價、損益分配等合夥要件。再者，被告於99年10月
    25日至100年4月6日期間共匯款10,400,000元至原告之前揭
    帳戶，雖可依此知悉兩造間應有金錢往來、流動，惟金錢往
    來之原因多端，無法據此推知金錢往來之原因關係或法律關
    係為何；且兩造間金錢之流動，亦無法得知出資條件、金錢
    以外出資如何估價、損益分配等合夥要件內容究為如何?是
    原告所提證據，均無法證明系爭合夥契約之存在。而原告請
    求清算合夥財產之前提，乃兩造間成立系爭合夥契約，揆諸
    上開舉證責任分配原則說明，原告就系爭合夥契約確實成立
    無法舉證以實其說，其請求被告協同清算合夥財產，核屬無
    據，難以採認。
(三)綜上，原告所提證據、主張皆無法證明兩造間曾就出資條件
    、金額、損益分配等合夥要件達成合意，難以認定兩造間有
    合夥契約存在，則原告請求被告應協同清算合夥財產，並無
    理由，應予駁回。
四、據上論結，原告之訴為無理由，依民事訴訟法第436條第2項
    、第78條，判決如主文。　　
中　　華　　民　　國　　110 　年　　3 　　月　　19　　日
                 臺灣臺南地方法院新市簡易庭
                        法  官　盧亨龍
以上正本係照原本作成。
如對本判決上訴，應於判決送達後20日內向本院提出上訴狀，若
委任律師提起上訴者，應一併繳納上訴審裁判費，否則本院得不
命補正逕行駁回上訴。
中　　華　　民　　國　　110 　年　　3 　　月　　19　　日
                        書記官　徐毓羚